【裁判字號】    89,上易,2922
【裁判日期】    900118
【裁判案由】    恐嚇
【裁判全文】
臺灣高等法院臺中分院刑事判決                  八十九年度上易字第二九二二號
    上  訴  人  臺灣台中地方法院檢察署檢察官
    被      告  甲○○
    選任辯護人  張績寶
                張繼準
右上訴人因被告恐嚇案件，不服臺灣台中地方法院八十八年度易字第三三二二號中華
民國八十九年十月十三日第一審判決（起訴案號：臺灣台中地方法院檢察署八十八年
度偵續字第二０二號），提起上訴，本院判決如左：
      主    文
上訴駁回。
      理    由
一、公訴意旨略以：甲○○於民國（下同）八十八年一月二十六日中午十二時三十分
    許，在台中巿台中商業銀行（下稱台中商銀）總行會議室前，因告訴人丙○○擬
    借用台中商銀會議室召開記者會乙事，與丙○○發生爭執，丙○○見會議室關閉
    ，乃稱再不讓其與記者進入，將向記者說出案外人曾正仁挪用台中商銀資金購買
    順大裕股票及違約交割新台幣（下同）三十七億元之事等語，甲○○即向丙○○
    恐嚇稱：「你（指丙○○）如果將這三十七億元的事告訴記者，你會很危險」等
    語，致丙○○心生畏懼，因認被告涉有刑法第三百零五條之恐嚇罪嫌。
二、按犯罪事實應依證據認定之，無證據不得推定其犯罪事實，又不能證明被告犯罪
    者，應諭知無罪之判決，刑事訴訟法第一百五十四條、第三百零一條第一項定有
    明文。次按認定不利被告之事實，須依積極證據，苟積極證據不足為不利於被告
    事實之認定時，即應為有利被告之認定；且告訴人之告訴，係以使被告受刑事訴
    追為目的，是其陳述是否與事實相符，仍應調查其他證據以資審認，最高法院三
    十年上字第八一六號、五十二年台上字第一三００號判例亦著有明文。
三、公訴人指稱被告甲○○涉有刑法第三百零五條之恐嚇罪嫌，無非係以告訴人丙○
    ○之指訴，及證人廖繼銘之證詞為憑。但查被告甲○○始終否認有何於右開時、
    地出言恐嚇告訴人之犯行，辯稱：我無恐嚇之意，當天我只是要找潘隆政談匯通
    銀行跟台中商銀合併之事，因為我為台中商銀之股東要出來時碰到丙○○，丙○
    ○以為我要阻撓他召開記者會，把會議室大門關閉，但我也是股東，告訴人丙○
    ○要爭取福利，豈有反對之理，只是講的時機大家認知不同而已，我有告訴丙○
    ○不要講，丙○○很生氣，我還告訴他不要生氣，這樣對身體不好要注意身體健
    康，絕對沒有恐嚇等語（本院卷第八十六頁）。
四、經查：告訴人雖於八十八年四月十四日向台灣台中地方法院檢察署按鈴申告，指
    稱於八十八年一月二十六日中午十二時三十分許，在台中商銀內欲利用會議室與
    記者見面，當其到達現場時，被告稱其不應使用該間會議室，且已被上鎖，經其
    對被告稱倘不讓其等入內，即欲將曾正仁挪用台中商銀資金購買順大裕股票及違
    約交割三十七億元之事告訴記者，被告聞言即恐嚇其若向外界透露，告訴人會很
    危險，當時尚有中央存款保險股份有限公司之副總經理潘隆政在場（見八十八年
    度偵字第九八七九號卷第八至九頁）；另據自立報系之記者廖繼銘於八十八年六
    月十四日所書立之信函中亦載明：「本人係自立報系產經記者，發生於八十八年
    元月十六日，台中商銀總行記者會，當事人丙○○、甲○○間之疑似恐嚇事件，
    本人當時在場，茲簡述如下，如需作證，本人願接受貴檢察官傳喚。當天之記者
    會係由台灣新聞報記者黃媛娟召集，主要是採訪台中商銀董事丙○○揭發廣三集
    團貸款內幕，本人提早到場，卻因會議室被上鎖不得其門而入，在三樓走廊看見
    楊、王二人正在理論，才知道王阻擾楊召開記者會，當時在場還有監管小組潘隆
    政副總、聯合報記者林榮、非凡衛星記者張文雄及本人，楊因無法進入會議室，
    便以台語大聲說『我要告訴記曾正仁挪用三十七億的事』，甲○○則回答『你告
    訴記者彼三十七億的代誌，你會真危險』，楊說『你在恐嚇我』，王改口『我是
    講你的健康有危險』、『你不要生那麼大的氣』（見八十八年度偵字第九八七九
    號卷第二二、二三頁）；於八十八年八月二十六日檢察官偵查時，廖繼銘亦證實
    上述信函確係其本人所書寫，且當天丙○○係因認係甲○○要銀行職員不要開門
    ，雙方因此發生爭執，丙○○乃對甲○○說若今天記者會開不成，我會對記者說
    出曾正仁挪用三十七億元事情，甲○○則答說『你若告訴記者三十七億元之事的
    話，你會真危險』（操台語），丙○○稱『你在恐嚇我嗎？』，甲○○即改口『
    我是講你健康要注意，不要氣成這樣』」（見八十八年度偵續字第二０二號卷第
    十六、十七頁），是依證人廖繼銘所證，被告即令曾出言制止告訴人將曾正仁挪
    用之事公開，並告以如講出來會危險，但由其內容並無任何具體加害生命、身體
    或財產之字眼，於告訴人答稱：你是在恐嚇我嗎？即馬上告以：伊是講你健康要
    注意，不要如此生氣，由其前後語氣，可知被告係出於雙方對問題認知之不同，
    惟恐告訴人於記者會議中公佈，將引發銀行兌擠之風暴，因而危及各股東之權益
    ，招來意外，於爭執及情急下，縱曾出言告訴對方如公開會有危險，亦無非出於
    其個人對於公開之後果提出警告，並藉此表達其個人對公開時機，立場有所之不
    同而已，難認被告有何加害及恫嚇告訴人之不法惡意；再由當時在場之證人潘隆
    政於八十八年五月十一日偵查時所證：「（問：有無聽到其他甲○○恐嚇丙○○
    的話？）我認為是單純問題的爭辯，認知有不同，大家互相有解釋」（見八十八
    年度偵字第九八七九號卷第十八至十九頁）；聯合報記者林榮於原審八十九年五
    月五日庭訊時亦證稱：「他們二人一起從另一角落走過來，而且他們二人已在講
    話，可是他們二人講的內容，我聽不清楚，只是後來有聽到丙○○說『你怎麼恐
    嚇我』，而甲○○說『不要生氣，會對身體不好』，而且語氣很好」、「（問：
    後來他們有談那些內容？）爭執後，丙○○向甲○○說何以阻止開記者會，何以
    不開會議室的門，而甲○○一直解釋他只是小股東怎麼有那麼大權利，而且否認
    不開門，最後也有開記者會」（原審卷第四十頁正、反面）；另民眾日報記者莊
    聖主於原審八十九年五月五日庭訊時亦供稱：「我走出電梯口約有聽到一些爭執
    聲音，而丙○○有說『你在恐嚇我』，後來我再聽到甲○○說『你要注意身體』
    」、「當天音量是丙○○較大，而甲○○笑笑回答他；另我沒有聽到被告說『如
    向記者說，你會很危險』」（原審卷第四十一頁）；是由當時尚有記者在場，被
    告係帶笑且口氣平和地向告訴人解釋要他注意身體並一再解釋其係小股東根本無
    權制止開會，而告訴人音量則較大，且記者會隨後亦即召開，益足證明被告縱曾
    對告訴人告稱：如於記者會公開曾正仁之事會有危險，亦僅係在解釋其所持否定
    立場之理由，並無加害之意，告訴人亦未因之即心生畏懼，否則其豈能順利召開
    記者會？再由證人李文章、吳尊賢於原審八十九年九月二十七日庭訊時，均到庭
    結證稱：約於八十八年五月十八日台中商銀改選董監事後不久，曾在被告家中看
    見告訴人到訪，告訴人、被告及證人等並一同泡茶，相談甚歡；證人吳尊賢並稱
    ：告訴人於言談間尚提及擬與被告合作等語（原審卷第七十九頁）；可見告訴人
    並未因告訴人所謂會有危險，而心生畏懼或致生危害於其安全之可言，從而本件
    被告主觀上既無恐嚇告訴人之不法犯罪故意，告訴人亦未因之即心生畏懼，此外
    又查無其他積極之證據可認被告有何恐嚇之犯行，原審因之為被告無罪之諭知，
    並無不當，檢察官上訴意旨以原審未察及證人廖繼銘之證詞，認尚無確實證據證
    明被告有何恐嚇罪嫌，尚嫌未洽，而請求將原審判決予以撤銷改判，核屬無據，
    應駁回其上訴。
四、至台灣台中地方法院檢察署八十九年度偵字第五八二六號移送併辦部分，因本案
    業經諭知無罪之判決，自無與移送併辦部分構成連續犯或牽連犯之裁判上一罪關
    係，本院自無從併案審理，應退由檢察官另行處理。
據上論斷，應依刑事訴訟法第三百六十八條，判決如主文。
本案經檢察官乙○○到庭執行職務。
中      華      民      國      九十     年       一      月     十八   日
                                    臺灣高等法院臺中分院刑事第七庭
                                          審判長法  官  林  榮  龍
                                                法  官  江  錫  麟
                                                法  官  謝  說  容
右正本證明與原本無異。
不得上訴。
                                                書記官  阮  正  枝
中      華      民      國      九十     年       一      月     十九   日
                                                                        Ｉ


司法院資訊處製作；財團法人民間司法改革基金會備份。
